【裁判字號】    97,易,2494
【裁判日期】    980423
【裁判案由】    詐欺
【裁判全文】
臺灣板橋地方法院刑事判決              97年度易字第2494號
公  訴  人  臺灣板橋地方法院檢察署檢察官
被      告  甲○○
                    現另案於臺灣桃園女子監獄執行中
            己○○
上列被告因詐欺案件，經檢察官提起公訴（97年度偵字第8392號
），因被告為有罪陳述，經本院聽取當事人意見後，以合議庭裁
定，依簡式審判程序獨任審判，判決如下：
    主  文
甲○○、己○○幫助犯詐欺取財罪，各處有期徒刑肆月，如易科
罰金，均以新臺幣壹仟元折算壹日，各減為有期徒刑貳月，如易
科罰金，均以新臺幣壹仟元折算壹日。
    事  實
一、甲○○、己○○均在預見將個人名義之金融帳戶物件提供予
    他人任意流通、使用，該等帳戶可能會被人利用作為犯詐欺
    犯罪之工具，使他人實施之詐欺取財犯罪易於遂行之情形下
    ，因甲○○之男友「劉冠成」在為詐欺集團收購金融帳戶物
    件，正缺錢之己○○得知此情後，向甲○○表示願出售自己
    之金融物帳件予劉冠成，甲○○、己○○竟各基於幫助他人
    實施詐欺取財犯罪之不確定犯意，由己○○於民國96年3 月
    23日21時29分許，在臺北縣土城市○○路○ 段附近之萊爾富
    便利商店前，將己○○自己申辦取得之華南商業銀行林口分
    行（設於桃園縣龜山鄉○○○路38之11號）第000000000000
    號帳戶之存摺、金融卡（含密碼）交予甲○○，惟因甲○○
    未將承諾之新臺幣（下同）5 千元對價全數交予己○○，己○○於同年3 月24日23時19分許通知華南商業銀行暫掛失該
    帳戶，嗣並告知甲○○其已將該帳戶掛失，「劉冠成」、甲○○先後打電話予己○○答應付款，要求己○○補辦新存摺
    ，己○○遂於96年3 月28日至華南商業銀行林口分行辦理書
    面存摺掛失及補發新存摺手續，恢復該帳號金融卡之功能，
    隨後甲○○在土城市○○路與裕民路交岔路口之統一超商前
    ，補足5 千元全額交予己○○，己○○則將上開新申請取得
    之存摺交予甲○○。己○○上揭帳戶之金融卡（含密碼）及
    新存摺，經由甲○○轉交予「劉冠成」，再由「劉冠成」轉
    賣予陳怡伶（另案經檢察官移送臺灣宜蘭地方法院併案審理
    ）所屬之詐欺集團使用。嗣該犯罪集團各成年成員即共同基
    於為自己不法所有之犯意聯絡，先後於附表所示時間，以如
    附表所示之詐術方法，致如附表所示丙○○等四人分別陷於
    錯誤，而依犯罪集團成員之指示，分別以自動提款機轉帳方
    式或匯款方式，轉帳、匯款如附表所示之金額至上開己○○
    所有之帳戶內，立即為詐欺集團成員領取一空。嗣經高雄市
    政府警察局刑警大隊破獲以陳怡伶為首詐欺集團，始循線查
    獲上情。
二、案經高雄市政府警察局移送臺灣高雄地方法院檢察署檢察官
    呈由臺灣高等法院檢察署令轉臺灣板橋地方法院檢察署檢察
    官偵查起訴。
    理  由
壹、認定事實所憑之證據及理由：
一、前揭事實，業據被告甲○○、己○○於本院訊問時坦認不諱
    （見本院98年4 月9 日筆錄），二人所述之基本事實相符，
    雖然對於代價部分，被告甲○○供稱：2 、2 千元或3 、4
    千元等語，與被告己○○所稱：5 千元等語，稍有出入，但
    觀以被告甲○○供稱：太久了，金額我忘記等語，顯見被告
    甲○○記憶已屬模糊，應以被告己○○於本院所稱之5 千元
    確定數額為可採。又被害人丙○○、戊○○、丁○○、乙○○係於如附表所示時間，分別遭人以附表所示之方法詐騙，
    而先後以自動提款機轉帳方式或匯款方式，轉帳、匯款如附
    表所示之金額至上開己○○所有之帳戶內等事實，亦為證人
    丙○○、戊○○、丁○○、乙○○於警詢中證述（筆錄見高
    雄市政府警察局偵查大隊刑案偵查卷宗）及證人丙○○、戊○○於偵查中結證（見起訴偵查卷第25至26頁）明確，復有
    華南商業銀行林口分行96年6 月29日〔96〕華林口存字第96
    0068號函檢送之己○○上揭帳戶之基本資料及資金往來明細
    、合作金庫商業銀行寶橋分行96年7 月19日合金寶橋字第09
    60002971號函檢送之丙○○帳戶之基本資料及交易明細、臺
    灣中小企業銀行化成分行96年7 月16日96化成字第02700013
    47號函檢送之丙○○帳戶之基本資料及存款交易明細表、臺
    灣郵政股份有限公司儲匯處96年7 月17日儲字第0960001014
    號函檢送之丁○○帳戶之申請書、客戶歷史交易清單各1 份
    、華南商業銀行龍潭分行96年7 月18日華龍潭存字第61號函
    檢送之乙○○（原名徐碧襄）之開戶基本資料及存款往來明
    細表各1 份（以上見高雄市政府警察局偵查大隊刑案偵查卷
    宗）、戊○○匯款2 萬元至上揭帳戶內之郵政跨行匯款申請
    書、丙○○合作金庫銀行存摺影本、華南商業銀行林口分行
    97年6 月2 日（97）華林口存字第970069號函檢送之己○○
    上揭帳戶之基本資料、金融卡補發掛失相關紀錄（該帳戶暫
    掛時間為96年3 月24日23時19分許）及全部交易明細各1 份
    （以上附於起訴偵查卷第60、62、64頁以下）、華南商業銀
    行林口分行98年1 月20日華林口存字第0980011 號函檢送之
    己○○上揭帳戶存摺於96年3 月28日經其本人掛失並申請補
    發新存揩之申請書、存款事故狀況查詢印表、存摺補領書各
    1 份在卷可證。
二、查：在郵局或銀行等金融機構開設存款帳戶，原係針對個人
    社會信用而予以資金流通，具有強烈之屬人性，而金融帳戶
    為個人理財之工具，於郵局或銀行等金融機構申請開設存款
    帳戶並無任何特殊之資格限制，一般民眾皆可利用存入最低
    開戶金額之方式，任意在銀行或郵局等金融機構申請開設存
    款帳戶，且一人並可於不同之金融機構申請多數之存款帳戶
    使用，尚無任何困難，此乃眾所周知之事實，被告二人均係
    有一般智識程度及社會經驗之成年人，對此應有所認知。而
    有犯罪意圖者，非有正當理由，竟使用他人提供之帳戶，客
    觀上自可預見其目的係供為某筆資金之存入，後再行領出之
    用，且該筆資金之存入及提領過程係有意隱瞞其流程及行為
    人身分曝光之用意，一般人本於普通認知能力應均易於瞭解
    。是依一般人之社會生活經驗，若見他人不以自己名義申請
    帳戶，反而向人以金錢收購存款帳戶物件為不明用途使用或
    流通，衡情對於該等帳戶物件可能供為詐欺等不法目的之使
    用，當有合理之預期，況且有人利用收購得來之帳戶從事詐
    欺等犯罪之用，早為傳播媒體廣為報導，被告二人為有社會
    經驗之成年人，其應可預見交付個人名義之帳戶存摺及金融
    卡等物件予他人流通、使用，有幫助從事詐欺犯行之人利用
    所提供之帳戶便於實行詐欺取財犯罪之可能，被告二人本於
    此一預見，卻仍由被告己○○將自己帳戶物件以5 千元代價
    交予被告甲○○，再由被告甲○○交予收購帳戶物件之「劉
    冠成」，任由該帳戶物件在外流通，則被告二人應均本具有
    縱有人利用該金融帳戶便於實施詐欺犯罪，供取得詐欺所得
    財物或財產上利益之用，亦不違背其本意之幫助詐欺取財之
    犯意甚明。
三、綜上所述，本件事證明確，被告二人本案犯行，均洵堪認定
    。
貳、論罪科刑部分：
一、核被告二人提供、經手己○○金融帳戶物件供他人實行詐欺
    取財之行為，均係犯刑法第339 條第1 項、第30條第1 項前
    段規定之幫助詐欺取財罪。被告二人各為一提供、一經手帳
    戶物件之幫助行為，侵害數個人之財產法益，均屬一行為觸
    犯數罪名之想像競合犯，各從一幫助詐欺取財罪處斷。而被
    告二人係幫助詐欺集團成員為詐欺取財之犯行，為幫助犯，
    各依刑法第30條第2 項規定，減輕其刑。又按刑法第28 條
    之共同正犯，係指二人以上共同實行犯罪之行為者而言。幫
    助他人犯罪，並非實行正犯，在事實上雖有二人以上共同幫
    助他人犯罪，要亦各負其幫助犯之責任，仍無適用該條之餘
    地（最高法院33年上字第793 號判例意旨參照）。再幫助犯
    係從屬於正犯而成立，幫助一人為幫助，幫助二人、三人仍
    為幫助，故無幫助共同之問題，於此敘明。
二、爰審酌被告二人提供、經手金融帳戶物件供詐欺集團詐騙使
    用，助長詐騙財產犯罪之風氣，造成無辜民眾受騙而受有金
    錢損失，實為當今社會層出不窮之詐財事件所以發生之根源
    ，導致社會互信受損，擾亂金融交易往來秩序，影響層面廣
    泛，兼衡其犯罪之手段、生活狀況、智識程度、被害人因此
    所受之損害程度，被告己○○為提供帳戶物件之人，被告甲○○為中間經手介紹買賣之人，罪責相同，而本案正犯已為
    警查獲，及被告二人嗣於本院審理時坦承犯行之態度等一切
    情狀，分別量處如主文所示之刑，並均諭知易科罰金之折算
    標準。再被告二人本案幫助犯行之正犯犯罪時間均係在96年
    4 月24日以前，其二人所犯均合於中華民國96年罪犯減刑條
    例所列減刑條件，皆應依該條例第2 條第1 項第3 款之規定
    ，減其二人宣告刑之2 分之1 ，並依原宣告刑之標準，諭知
    減刑後刑期之易科罰金折算標準。
據上論斷，應依刑事訴訟法第273 條之1 第1 項、第299 條第1
項前段，刑法第339 條第1 項、第30條第1 項前段、第2 項、第
55條、第41條第1 項前段，刑法施行法第1 條之1 第1 項、第2
項前段，中華民國96年罪犯減刑條例第2 條第1 項第3 款、第7
條，判決如主文。
中    華    民    國    98    年    4     月    23    日
                  刑事第一庭    法  官  王復生
以上正本證明與原本無異
如不服本判決應於送達後10日內向本院提出上訴狀
                                書記官  張惠芳
中    華    民    國    98    年    4     月    23    日
附錄本案論罪科刑法條全文：
刑法第339條：
中華民國刑法第339條
（普通詐欺罪）
意圖為自己或第三人不法之所有，以詐術使人將本人或第三人之
物交付者，處5年以下有期徒刑、拘役或科或併科1千元以下罰金
。
以前項方法得財產上不法之利益或使第三人得之者，亦同。
前二項之未遂犯罰之。
附表：
 ┌──┬───┬────────────┬───────┬────────┐
 │編號│被害人│   遭詐欺之方式         │匯款或轉帳時間│匯款或轉帳金額  │
 │    │      │                        │              │（新台幣）      │
 ├──┼───┼────────────┼───────┼────────┤
 │ 1  │丙○○│該詐欺集團某真實姓名年籍│96年4月2日    │3,000元         │
 │    │      │不詳成年成員化名「陳思雨├───────┼────────┤
 │    │      │」，於96年4 月間經由網際│96年4月4日    │17,000元        │
 │    │      │網路與丙○○聊天認識後，├───────┼────────┤
 │    │      │佯稱：因到大陸出差被搶，│96年4月10 日  │5,000元         │
 │    │      │沒錢坐飛機返臺，需借錢云│              │                │
 │    │      │云，致丙○○陷於錯誤，而│              │                │
 │    │      │轉帳至指定之己○○上揭帳│              │                │
 │    │      │戶內                    │              │                │
 ├──┼───┼────────────┼───────┼────────┤
 │ 2  │戊○○│該詐欺集團某真實姓名年籍│96年4月10日   │20,000元        │
 │    │      │不詳成年成員，於95年11月│              │                │
 │    │      │間經由網際網路與戊○○聊│              │                │
 │    │      │天認識後，佯稱：因到大陸│              │                │
 │    │      │出差遺失財物，急需現金云│              │                │
 │    │      │云，致戊○○陷於錯誤，而│              │                │
 │    │      │匯款至指定之己○○上揭帳│              │                │
 │    │      │戶內                    │              │                │
 ├──┼───┼────────────┼───────┼────────┤
 │ 3  │丁○○│該詐欺集團某真實姓名年籍│96年4月11日   │29,986元        │
 │    │      │不詳成員，向丁○○佯稱：│              │                │
 │    │      │網路購物匯款錯誤云云，致│              │                │
 │    │      │丁○○陷於錯誤，而轉帳至│              │                │
 │    │      │指定之己○○上揭帳戶內  │              │                │
 ├──┼───┼────────────┼───────┼────────┤
 │ 4  │乙○○│該詐欺集團某真實姓名年籍│96年4月11日   │22,350元        │
 │    │      │不詳成員，向乙○○佯稱：│              │                │
 │    │      │網路購物匯款錯誤云云，致│              │                │
 │    │      │乙○○陷於錯誤，而轉帳至│              │                │
 │    │      │指定之己○○上揭帳戶內  │              │                │
 ├──┴───┴────────────┴───────┼────────┤
 │被害人被詐騙進入己○○上揭帳戶內之金額共計            │97,336元        │
 └───────────────────────────┴────────┘


司法院資訊處製作；財團法人民間司法改革基金會備份。
